臺灣高雄地方法院民事裁定　　　　　　　 95年度破字第179號
聲　請　人　甲○○
上列聲請人聲請宣告破產事件，本院裁定如下：
    主  文
聲請駁回。
聲請程序費用由聲請人負擔。
    理  由
一、本件聲請意旨略以：聲請人前向銀行申辦信用卡及信用貸款
    ，截至民國95年10月3 日止積欠之本金、利息、違約金及費
    用合計新臺幣（下同）2,124,631 元。而聲請人目前剩餘財
    產為現金250,000 元、機車（車號HZW-116）1部及每月薪資
    收入約26,810元。聲請人之債務已超過總資產。聲請人因在
    就學中，需負擔學費，且需幫忙父母親分擔房屋貸款及生活
    費用，致入不敷出，聲請人已無力清償債務，爰依法請求法
    院宣告破產等語。
二、按法院就破產之聲請，應依職權為必要之調查，倘債務人確
    係毫無財產可構成破產財團，或債務人之財產不敷清償破產
    財團之費用及財團之債務，無從依破產程式清理其債務時，
    得以無宣告破產之實益，裁定駁回聲請。而破產乃債務人於
    經濟發生困難，無力對全體債權人為清償時，由法院介入，
    強制將債務人之全部財產依一定程式為變價及分配，使全體
    債權人得以公平受償之一般執行程式，倘可預見破產程式進
    行之結果，多數債權人之普通債權毫無機會獲得公平滿足者
    ，則破產程式之進行即無實益可言，於此情形，如仍進行破
    產程式，即與破產制度本旨有違，法院應不予准許。
三、經查，聲請人迄如附表所示的日期，積欠如附表所示各銀行
    債務總計金額為2,153,708 元，此有如附表所示各銀行陳報
    狀及函文附卷可參。而聲請人所餘資產，聲請人陳述尚有現
    金250,000 元、上開機車1 部及每月之薪資收入等語，並提
    出上揭機車之行車執照、聲請人之中國信託銀行帳戶存摺明
    細表各1 份為證。經查，依上揭機車之行車執照所載，該部
    機車係登記於聲請人名下，客觀上可認係聲請人所有，而該
    部機車目前之價值，聲請人陳述：經車行口頭估價，尚有28
    ,000 元 之價值等語，此有聲請人提出之民事陳報狀1 份在
    卷可憑，本院審酌該部機車排氣量為101C.C. ，係西元2004
    年12月出廠，車齡為2 年4 個月，尚非老舊之車輛，是聲請
    人主張該部機車有28,000元之價值等語，尚可採信，此部分
    可列入破產財團。另本院依職權調閱聲請人之稅務電子閘門
    財產所得調件明細表所載，聲請人94年度之薪資所得總額為
    347,973 元，平均每月薪資為28,998元，與聲請人所述其每
    月薪資為26,810元等語，大致相符，是此部分亦可列入破產
    財團。惟就上開現金部分，依聲請人提出之存摺明細表所載
    ，該帳戶固有於95年10月13日存入現金250,000 元，惟經本
    院向中國信託商業銀行函調該帳戶之明細表，該帳戶於上開
    時間所存入之現金250,000 元，已於同日領出，迄至96 年4
    月11日止，該帳戶僅餘240 元，此有中國信託商業銀行股份
    有限公司96年4 月13日中信銀集作字第96502932號函暨所附
    歷史交易查詢報表各1 份在卷可憑，是該筆現金於存入同日
    又經提領，該帳戶現已無該筆現金，自難認該筆現金為聲請
    人所有，而可列入破產財團。綜上，聲請人可列入破產財團
    之剩餘財產應為上開機車1 部（價值28,000元）及每月薪資
    所得。
四、次查，聲請人尚積欠95年度綜合所得稅7,067 元未繳，此有
    財政部臺灣省南區國稅局高雄縣分局96年1 月26日南區國稅
    高縣四字第0960014080號函1 份在卷可參。而依目前破產實
    務，破產管理人之最低報酬約為50,000元，且破產程序需召
    開債權人會議、出售資產、分配破產財團等通常1 年仍無法
    終結，則以最低之破產處理期間1 年計，此期間聲請人所需
    之生活費用為166,216 元（依行政院主計處94年度高雄縣平
    均每戶家庭收支為標準，平均每人每年須消費支出166,216
    元），則聲請人上開剩餘財產於扣除稅捐、破產管理人之報
    酬及聲請人之生活費用後，僅餘152,690 元（計算式：28,0
    00+347,973 - 7,067- 50,000- 166,216 ＝152,690 )， 是
    破產財團得用以實際清償債務之餘額（即152,690 元）與現
    有之債務（即2,153,708 元）相較，應僅得清償7%左右。而
    依附表所載，聲請人積欠銀行之債務內容，幾乎係信用卡消
    費款及現金卡預借現金之欠款，而信用卡係銀行給予客戶在
    一定信用額度內，作為消費付款之工具，持卡人在持卡消費
    時，本應在信用額度內衡量自身能力而為，現金卡則係在一
    定額度內，讓持卡人可先預借現金，持卡人自須衡量自身還
    款能力再刷卡預借現金，參以上揭聲請人之一年工作收入係
    347,973 元，於扣除必要生活費用後，僅餘181,757 元（計
    算式：347,973-166,216 ＝181,757） ，聲請人自應衡量其
    所得收入再持卡消費，其卻積欠銀行如附表所示高達2 百餘
    萬之債務，足見聲請人係在明知無足夠清償能力下，為滿足
    一己物質慾望，任意浮濫消費及預借現金，致積欠如附表所
    示之欠款而無法清償，是以聲請人欠款之種類，再參以債權
    得受償之比例為斟酌，若准予聲請人破產而使得以免除其餘
    近93% 之債務，實難認有符合債權債務間相對之衡平。再者
    ，破產制度既在於調和債務人重生機能及債權人權益保障，
    若有其他替代機制，更能為適當之處理時，即無藉由宣告破
    產之必要，而政府機關既已訂有督促金融機關就此類債務踐
    行協商機制，並已另積極訂立相關債務清償之法規以資因應
    ，則若能藉由其他較為合理之機制為清償事宜之處理，而非
    以強制免除債務之方式為破產，應係較符合衡平之方案。本
    院認在現行破產效力係強制免責之情形下，聲請人所提出構
    成破產財團之財產，未能使本院認已符合破產機制之本旨，
    故在聲請人未能提出其他較為合理且有清償實益之破產財團
    前，本院尚難准予破產之宣告，本件聲請，應予駁回。
五、依破產法第5 條、民事訴訟法第95條、第78條，裁定如主文
    。
中　　華　　民　　國　　 96　　年　　4　　月　　27　　日
                      民事鳳山分庭法　官　呂憲雄
正本證明係照原本作成。
如對本裁定抗告須於裁定送達後十日內，向本院提出抗告狀，並
繳納裁判費1,000 元。
中　　華　　民　　國　　96　　年　　4 　　月　　30　　日
                                  書記官  李文廣
附表：
  ┌──┬────┬─────┬───────┬──────┬─────┐
  │編號│債權人  │債權金額  │依    據      │是否為優先債│起  訖  日│
  │    │        │          │              │權          │          │
  ├──┼────┼─────┼───────┼──────┼─────┤
  │1   │中國信託│信用卡款及│民事債權陳報狀│否          │至96年1 月│
  │    │商業銀行│信用貸款  │1份           │            │17日止    │
  │    │股份有限│420,000 元│              │            │          │
  │    │公司    │          │              │            │          │
  ├──┼────┼─────┼───────┼──────┼─────┤
  │2   │大眾商業│信用卡款  │民事陳報狀、信│否          │至96年1 月│
  │    │銀行股份│130,500 元│用卡消費明細表│            │18日止    │
  │    │有限公司│（不含利息│各1 份        │            │          │
  │    │        │及違約金）│              │            │          │
  ├──┼────┼─────┼───────┼──────┼─────┤
  │3   │復華商業│信用卡款  │民事陳報狀、放│否          │至96年1 月│
  │    │銀行股份│118,398元 │戶交易查詢各1 │            │15日止    │
  │    │有限公司│（不含利息│份            │            │          │
  │    │        │及違約金）│              │            │          │
  ├──┼────┼─────┼───────┼──────┼─────┤
  │4   │安泰商業│信用卡款  │民事陳報狀、信│否          │至96年1 月│
  │    │銀行股份│193,557元 │用卡作業系統結│            │18日止    │
  │    │有限公司│          │清試算查詢各1 │            │          │
  │    │        │          │份            │            │          │
  ├──┼────┼─────┼───────┼──────┼─────┤
  │5   │香港商香│信用卡款  │96年1 月19日（│否          │至96年1 月│
  │    │港上海匯│222,070元 │94）港匯銀卡字│            │9日止     │
  │    │豐銀行股│          │第07023 號函文│            │          │
  │    │份有限公│          │1份           │            │          │
  │    │司      │          │              │            │          │
  ├──┼────┼─────┼───────┼──────┼─────┤
  │6   │台新國際│現金卡款  │96年1 月24日台│否          │至96年1 月│
  │    │商業銀行│170,984 元│新總作服分行字│            │19日止    │
  │    │股份有限│          │第00000000000 │            │          │
  │    │公司    │          │號函文、放款總│            │          │
  │    │        │          │額明細表、現金│            │          │
  │    │        │          │卡申請書各1 份│            │          │
  ├──┼────┼─────┼───────┼──────┼─────┤
  │7   │國泰世華│信用卡款  │民事陳報狀、債│否          │至95年10月│
  │    │商業銀行│316,167 元│權申報書、信用│            │9日止     │
  │    │股份有限│（不含利息│卡帳單各1 份  │            │          │
  │    │公司    │）        │              │            │          │
  ├──┼────┼─────┼───────┼──────┼─────┤
  │8   │聯邦商業│信用卡款  │96年1 月30日（│否          │至96年1 月│
  │    │銀行股份│223,870 元│96）聯銀債管字│            │3日止     │
  │    │有限公司│          │第0288號函1份 │            │          │
  │    │        │          │、卡戶本金利息│            │          │
  │    │        │          │及相關費用查詢│            │          │
  │    │        │          │及分期未入帳查│            │          │
  │    │        │          │詢2 份        │            │          │
  ├──┼────┼─────┼───────┼──────┼─────┤
  │9   │荷商荷蘭│信用卡款  │96年1 月22日96│否          │至96年1 月│
  │    │銀行股份│216,529元 │年度荷法函催字│            │止        │
  │    │有限公司│          │第012 號函、繳│            │          │
  │    │        │          │款明細表各1 份│            │          │
  ├──┼────┼─────┼───────┼──────┼─────┤
  │10  │遠東國際│信用卡款  │民事陳報狀1 份│否          │至96年1 月│
  │    │商業銀行│141,633元 │              │            │30日止    │
  │    │股份有限│（不含利息│              │            │          │
  │    │公司    │及違約金）│              │            │          │
  ├──┴────┴─────┴───────┴──────┴─────┤
  │債權總金額： 2,153,708元                                            │
  └──────────────────────────────────┘
